【裁判字號】    95,抗,369
【裁判日期】    951220
【裁判案由】    聲請停止強制執行
【裁判全文】
臺灣高等法院臺南分院民事裁定  95年度抗字第369號
抗  告  人  乙○○
相  對  人  合作金庫商業銀行股份有限公司
法定代理人  甲○○
上列抗告人因與相對人間聲請停止強制執行事件，對於中華民國
95年11月9日臺灣嘉義地方法院95年度聲字第582號裁定，提起抗
告，本院裁定如下：
    主  文
抗告駁回。
抗告程序費用由抗告人負擔。
    理  由
一、抗告人在原審聲請停止強制執行意旨略以：原審93年度執字
    第1453號強制執行事件拍賣標的物，拍賣公告標別：一、建
    物編號1即建號第2170 棟次未辦保存登記建物，係抗告人所
    有，並已向原審提起第三人異議之訴，為此聲請裁定停止原
    審95年度執字第1453號強制執行事件中，關於系爭建物之強
    制執行程序等語。
二、抗告人抗告意旨亦略以：
（一）原裁定以抗告人就原審95年度執字第1453號強制執行事件
      拍賣標的物中，拍賣公告標別：一、建物編號1 即建號第
      2170棟次之建物，主張為抗告人所有而提起第三人異議之
      訴在案。故抗告人依據強制執行法第18條第2 項陳明願供
      擔保，而聲請裁定停止強制執行應有理由。然原裁定理由
      認抗告人雖僅聲請停止系爭建物之強制執行程序，惟考量
      系爭建物一旦停止執行，依系爭建物及其坐落之土地現況
      研判，勢必影響該坐落基地之執行程序，故對於抗告人應
      供擔保之金額，係以系爭建物及其坐落之基地，即嘉義市
      ○段○○段3-19、133地號2筆土地之合計最低拍賣價格新
      臺幣（下同）10,330,000元，計算無法受償2 年之法定利
      息損失，故認擔保金額1,033,000元為相當。
（二）然按土地及建物為各別之不動產標的，執行程序中亦分就
      土地及建物分別為鑑價、拍賣，故建築物部分縱經聲請停
      止強制執行，該坐落之基地並非不得單獨拍賣，是原裁定
      認考量系爭建物一旦停止執行，勢必影響該坐落基地之執
      行程序之理由並無實據。
（三）原審95年度執字1453號強制執行事件拍賣標的物中，標別
      二、嘉義市○段○○段3-20、134地號2筆土地上，亦存在
      有編號2171棟次之建築物，但該建物經債權人陳明因非債
      務人所有，而撤回對建物部分之執行程序，故執行處僅對
      該2 筆土地繼續為強制執行。同理言之，本件抗告人所有
      之建物縱因提起第三人異議之訴而停止執行程序，坐落之
      土地亦將可另續行強制執行程序，而不致對債權人造成無
      法受償之損害。
（四）又民法第877 條係規定土地所有人於設定抵押後，在抵押
      之土地上營造建築物者，抵押權人於必要時始得請求將其
      建築物與土地併付拍賣。承前所述，系爭建號第2170棟次
      建物，在債務人王顯欽提供嘉義市○段○○段 3-19、133
      地號2 筆土地為抵押權設定時即已存在，但並未在抵押權
      設定範圍，故依上揭法條之反面解釋，債權人本不得請求
      將系爭建物併付拍賣，抗告人亦就該執行程序提出異議。
      而依據該法條之立法意旨，抵押權人既然於設定抵押權時
      ，已知抵押土地之使用情形，對於日後拍賣抵押物時，就
      其價值所可能造成之影響事先當已瞭解評估，故抗告人僅
      就系爭建物提出第三人異議之訴，本不影響當初抵押權人
      之權利。縱或抵押之土地未能實行抵押權，該不能順利執
      行的損害，亦不該由抗告人負擔，故擔保金額應僅就系爭
      建物之價值為基準，計算債權人無法受償2 年之法定利息
      損失為適當。
三、按有回復原狀之聲請或提起再審或異議之訴，或對於和解為
    繼續審判之請求，或提起宣告調解無效之訴，撤銷調解之訴
    ，或對於許可強制執行之裁定提起抗告時，法院因必要情形
    ，或依聲請定相當並確實之擔保，得為停止強制執行之裁定
    ，強制執行法第18條第2 項定有明文。次按法院依強制執行
    法第18條第2 項定擔保金額，而為准許停止強制執行之裁定
    者，該項擔保係備供債權人因停止執行所受損害之賠償，其
    數額應依標的物停止執行後，債權人未能即時受償或利用該
    標的所受之損害額，或因另供擔保強制執行所受之損害額定
    之，非以標的物之價值或其債權額為依據，最高法院亦著有
    86年度臺抗字第442 號裁判意旨足參。經查抗告人主張系爭
    建物為其所有，並據以提起第三人異議之訴後，聲請停止系
    爭建物之強制執行程序，於法固非無據而應准許。惟依嘉義
    巿地政事務所95年3月9日建物測量成果圖所示，系爭建物係
    坐落在嘉義巿西區○段○○段3-19、133 地號土地上，執行
    債權人於95年3 月19日會同原審法院測量系爭建物時，當場
    即以系爭建物88年之納稅義務人，仍係執行債務人王顯欽為
    由，而予以指封，既經原審調取上揭執行案卷查閱執行筆錄
    無訛。且為達系爭建物及所坐落基地之最大經濟效益，避免
    法律關係複雜及影響應買人投標意願，經原審將所拍賣之不
    動產分標拍賣，亦有原審民事執行處95年10月4 日嘉院龍民
    95執字第1453 號公告（第1次拍賣停拍）在卷可佐。故抗告
    人雖僅聲請停止系爭建物之強制執行程序，惟考量系爭建物
    一旦停止執行，依系爭建物及其所坐落之土地現況研判，勢
    必影響投標意願，導致系爭土地亦無人應買，致使系爭拍賣
    公告標別一之3 宗不動產強制執行程序，實際陷於停止之狀
    態，因此相對人未能即時受償，或利用該標的物所受之損害
    額，即非僅系爭建物延宕執行部分。從而本件停止強制執行
    之擔保金額，自應以系爭拍賣公告標別一之3 宗不動產合併
    計算其價額，而非僅以抗告人主張其有所有權之系爭建物為
    據。是抗告人雖於上開第三人異議之訴之起訴狀，主張其訴
    訟標的價額，依系爭建物之房屋稅課稅現值為501,200 元，
    然強制執行法第15條既規定法院應定「相當並確實之擔保」
    自應以系爭建物及土地經鑑定後之價值，計算應供擔保之金
    額，始為相當並確實。再參諸抗告人主張為其所有之系爭建
    物業已查封在案，並無遭脫產致不能執行拍賣變價之虞，及
    目前國內不動產景氣，房地價值於數年內當無再滑落可能，
    因認相對人因抗告人供擔保停止執行，所可能發生之損害，
    應以相對人在停止執行期間對10,330,000元部分之債權，即
    系爭第1次拍賣公告標別一之3宗不動產合併拍賣之底價10,3
    30,000元之利息損失計算。並依司法院（91）院台廳民1 字
    第03075 號函要旨所示，上訴第三審之利益數額，已提高為
    150 萬元，故審酌本件訴訟得上訴第三審，及參考司法院所
    訂辦案期限及本件兩造爭點相當單純，認本件訴訟於2 年內
    應可確定，故停止執行期間以2 年為相當，並以法定利息之
    年息5％ 計算為適當，據此相對人因抗告人供擔保停止執行
    ，致延遲受償所可能發生之損害即利息損失，為 1,033,000
    元（計算式：10,330,000×2×0.05＝1,033,000）。因認本
    件停止執行之擔保金額，應以1,033,000元為相當。
四、原審本於同上之見解，裁定抗告人供擔保1,033,000 元後，
    原審95年度執字第1453號執行事件之強制執行程序，於該院
    95年度訴字613號第三人異議之訴事件，判決確定前應暫予
    停止，經核認事用法並無不合。又系爭建物停止執行，依實
    務經驗必影響所坐落基地之執行，乃眾所週知之常識；另本
    件拍賣公告標別二縱有建物存在而未合併拍賣，及相對人之
    聲請系爭建物強制執行，是否有民法第877條之適用，亦均
    與本件擔保金數額之核定無涉。是抗告人執上揭片面抗告情
    詞，指摘原裁定不當，求予廢棄改判，為無理由，應予駁回
    。
五、據上論結，本件抗告為無理由，應依強制執行法第30 條之1
    ，民事訴訟法第495 條之1第1項、第449條第1項、第95條、
    第78條，裁定如主文。
中    華    民    國    95    年    12    月    20     日
                  民事第四庭  審判長法  官  王惠一
                                    法  官  蘇重信
                                    法  官  林永茂
上為正本係照原本作成。
如不服本裁定，僅得於收受本裁定正本送達後10日內以適用法規
顯有錯誤為理由，向本院提出抗告狀（須附繕本），依法應繳納
抗告費新台幣1千元，並委任律師為訴訟代理人，經本院許可後
始可再抗告於最高法院。
中    華    民    國    95    年    12    月    20     日
                                    書記官  謝素嬿
【附記】
民事訴訟法第495條之1第2項準用同法第466條之1第1、2項規定
：
(1)對於第二審判決上訴，上訴人應委任律師為訴訟代理人。但上
  訴人或其法定代理人具有律師資格者，不在此限。
(2)上訴人之配偶、三親等內之血親、二親等內之姻親，或上訴人
  為法人、中央或地方機關時，其所屬專任人員具有律師資格並
  經法院認為適當者，亦得為第三審訴訟代理人。
                                                J


司法院資訊處製作；財團法人民間司法改革基金會備份。
